【裁判字號】    99,易,141
【裁判日期】    991027
【裁判案由】    詐欺
【裁判全文】
臺灣士林地方法院刑事判決               99年度易字第141號
公  訴  人  臺灣士林地方法院檢察署檢察官
被      告  甲○○
上列被告因詐欺案件，經檢察官提起公訴（99年度偵字第2936號）
，本院判決如下：
    主  文
甲○○幫助犯詐欺取財罪，處拘役貳拾日，如易科罰金，以新臺
幣壹仟元折算壹日。
    事  實
一、甲○○依其社會生活之通常經驗，可預見將自己金融機構之
    金融卡、密碼交付不認識之他人，可能成為幫助掩飾或隱匿
    不法集團收取他人受騙款項之用，致使被害人及警方追查無
    門，竟仍不違背其本意，基於幫助詐欺取財之犯意，於民國
    98年11月6 日，依詐欺集團成員「陳經理」之指示，前往臺
    北市○○區○○路120 號原第一商業銀行港墘分行（嗣經遷
    址並更名為新湖分行）申辦第00000000000 號帳戶（下稱系
    爭帳戶），並於當日中午，在臺北縣板橋市○○路150 號麵
    店前，將前開帳戶之金融卡交予「陳經理」指派之人，再於
    電話中告知「陳經理」前開金融卡密碼，供「陳經理」所屬
    詐騙集團作為存、提款、轉帳及匯款之用。嗣該詐欺集團成
    員即意圖為自己不法所有，於同年月7 日17時許，以電話向
    乙○○佯稱其在網路購物之付款方式誤遭設定為轉帳分期付
    款，應予更正取消，致乙○○陷於錯誤，依上開來電指示，
    於當日17時25分許，在臺北縣三重市○○路上某統一超商內
    之自動櫃員機，將新臺幣（下同）2 萬9,989 元之款項轉入
    系爭帳戶，再於當日18時2 分、9 分、11分，在臺北縣板橋
    市○○路○ 段之第一商業銀行自動櫃員機先後轉帳10萬元、
    1 萬8,000 元、2,000 元至系爭帳戶。惟乙○○轉帳後，發
    覺有異，遂報警查辦，適甲○○於98年11月9 日9 時許，前
    往臺北市○○區○○路1 段388 號第一商業銀行內科園區分
    行補登存摺，始為警循線查獲，因悉上情。
二、案經臺北市政府警察局內湖分局報告臺灣士林地方法院檢察
    署檢察官偵查起訴。
    理  由
一、按被告以外之人於審判外之言詞或書面陳述，除法律有規定
    者外，不得作為證據；又被告以外之人於審判外之陳述，雖
    不符合同法第159 條之1 至第159 條之4 之規定，但經當事
    人於審判程序同意作為證據，法院審酌該言詞陳述或書面陳
    述作成時之情況，認為適當者，亦得為證據。當事人、代理
    人或辯護人於法院調查證據時，知有第159 條第1 項不得為
    證據之情形，而未於言詞辯論終結前聲明異議者，視為有前
    項之同意，刑事訴訟法第159 條第1 項及第159 條之5 分別
    定有明文。本判決後述所引用之供述證據，當事人於本院準
    備程序及審判期日均表示無意見而不予爭執，且迄言詞辯論
    終結前均未聲明異議，本院審酌上開證據資料製作時之情況
    ，尚無違法不當及證明力明顯過低之瑕疵，亦認為以之作為
    證據應屬適當，揆諸前開規定，爰逕依刑事訴訟法第159 條
    之5 規定，認前揭證據資料均例外有證據能力。
二、訊據被告甲○○固坦承依「陳經理」指示申辦上揭帳戶後，
    交付該帳戶之金融卡及密碼乙情不諱，惟矢口否認有何幫助
    詐欺取財犯行，辯稱：係於98年11月6 日見報載徵求助理之
    廣告，而撥打廣告上刊登之門號0000000000號行動電話應徵
    ，伊與真實姓名年籍不詳、自稱「陳經理」之成年男子通話
    ，該人稱工作內容係「馬伕」之工作，要求伊開立第一商業
    銀行帳戶並提供金融卡，以便徵信，伊遂前往原第一商業銀
    行港墘分行申辦系爭帳戶，並於前揭時地將金融卡交予「陳
    經理」指派之人，嗣「陳經理」來電詢問金融卡密碼，伊亦
    一併告知，惟遲未接獲錄取通知，迄98年11月9 日9 時許，
    前往第一商業銀行內科園區分行補登存摺時，為警循線查獲
    ，但伊係為應徵工作才提供上開金融卡及密碼予「陳經理」
    ，並非故意提供予詐欺集團作不法利用，亦無幫取詐欺取財
    之犯意云云。經查：
  (一)被告於98年11月6 日前往原第一商業銀行港墘分行開立系爭
    帳戶，隨即於前開時地交付該帳戶之金融卡予「陳經理」指
    定之人，嗣於電話中另告知金融卡密碼，業經被告迭於警詢
    、偵訊、本院審理時供述無訛，並有第一商業銀行存摺存款
    客戶資料查詢畫面（見偵卷第18頁）、該行新湖分行99年5
    月25日一新湖字第00045 號函附被告開戶資料（見本院卷第
    10-12 頁）、第一商業銀行98年12月9 日新聞稿網頁畫面列
    印資料（見本院卷第37、38頁）存卷可參，又被害人乙○○
    於上開時地遭犯罪集團成員以前揭方式詐欺，共計將14萬9,
    989 元存入系爭帳戶，旋即遭人陸續以金融卡提領等情，亦
    有被害人乙○○警詢證述、卷附中國信託自動櫃員機交易明
    細表1 份、第一商業銀行自動櫃員機交易明細表3 份（見偵
    卷第10頁）、內政部警政署反詐騙諮詢專線紀錄表（見偵卷
    第14頁）可憑，核與第一商業銀行新湖分行99年5 月25日一
    新湖字第00045 號函附系爭帳戶明細資料（見本院卷第13頁
    ）所示匯入款項、跨行提款之登載相符，是被害人乙○○係
    遭詐騙而將款項轉入被告所有之系爭帳戶乙節，應屬實情，
    堪予認定。
  (二)被告雖以前開情辭置辯，惟查：
  1.被告提出之報載求才廣告上委刊人係「阿波羅影視」，徵才
    內容係「助理」，有卷附報紙徵才廣告版影本1 紙可稽（見
    審易卷第12頁），然被告供稱去電應徵時，「陳經理」表示
    工作內容係「馬伕」，與報載求職內容截然不同，則「陳經
    理」顯非代表「阿波羅影視」對外徵才；又被告與「陳經理
    」素未謀面，且面試地點係在麵店外之路旁，面試時對方除
    表示係載小姐上班外，並未提及任何與工作相關之事，另應
    徵工作雖係「馬伕」，惟對方並未要求被告提供駕照影本等
    情，已據被告到庭供承無誤，凡此種種情狀，均足啟人疑竇
    ，況被告交付系爭帳戶金融卡時，對於薪資、工作時間毫無
    所知，亦尚未獲錄取，此業據被告供述在卷，準此，被告在
    對於所應徵工作之實際雇主名稱、工作地點，尚一無所知，
    且薪資、工作時間等基本條件還未談妥，甚至並未確定是否
    錄取之情況下，即遽爾提供系爭帳戶之金融卡、密碼資料給
    素不相識之人，實與求職者應徵工作之常情及一般人慎重保
    管帳戶資料、不任意交給他人之習性相悖，而難以置信。
  2.次查，被告平日雖使用郵局帳號，且以之申領低收入戶之補
    助，惟被告此次並非提供該帳戶金融卡，而係另行開設系爭
    帳戶，並於開戶當日將該帳戶之金融卡及密碼交予「陳經理
    」委託之人，業經被告供承在卷，又被告開戶成功後，將之
    交予「陳經理」委託之人前，尚刻意提領開戶存款之1 千元
    ，致系爭帳戶之餘額為0 元，亦有卷附前開系爭帳戶交易明
    細資料（見本院卷第13頁）可佐，足見被告並無將系爭帳戶
    供作己用之意，而係為交予他人使用所申設，且對於將帳戶
    金融卡交予他人，可能危及自身財產權益，並非毫無認知，
    則被告對於該帳戶可能遭「陳經理」或所屬詐欺集團成員作
    為不法侵害他人財產權利之工具，實不得諉為全然不知。況
    縱因徵信而有提供金融帳戶之必要者，取得金融機關之帳號
    即可，殊無將帳戶之金融卡及密碼一併交付之必要，且帳戶
    僅係用以從事存款、提款等用途，現經媒體廣為報導，政府
    機關及各金融機構亦多次呼籲民眾應謹慎控管己有帳戶，切
    勿出賣或交付個人帳戶，以免淪為詐騙者之幫助工具，是依
    社會一般人之智識及社會生活經驗，倘有人收集他人帳戶做
    不明使用，極易判斷係該隱身幕後之使用人意圖以使用他人
    帳戶，以供非法犯罪之用，自可產生該收受帳戶者將用於不
    法犯罪之合理懷疑，參以被告自承向「陳經理」所應徵工作
    為八大行業之司機，就一般人之觀感，八大行業所潛藏之犯
    罪風險本就較其他行業為高，被告非無智識之人，其將系爭
    帳戶之金融卡及密碼輕易交付未曾謀面、從事八大行業之人
    ，實有可議之處。
  3.被告又稱：「陳經理」委託之人表示查詢信用後，會立刻歸
    還金融卡云云（見本院卷第32頁），惟依被告提出之上開行
    動電話通話明細以觀（見本院卷第20頁），被告僅於98年11
    月6 日10時15分、11時45分、12時48分、13時6 分、14時7
    分有去電聯絡「陳經理」之0000000000號行動電話之紀錄，
    其後未曾再致電「陳經理」，則被告雖未接獲「陳經理」任
    何通知，惟並未積極聯絡「陳經理」索回系爭帳戶之金融卡
    ，實有違經驗法則，適足反證被告自始即係提供系爭帳戶之
    金融卡予詐欺集團使用，以幫助該集團為上開不法犯行。被
    告雖另辯稱：因急於另覓新職，故未去電索回金融卡云云，
    若然，被告何需於98年11月9 日，特意持系爭帳戶前往第一
    商業銀行內科園區分行補登存摺？是被告此節所辯，亦與常
    情相違，無可採信。
  (三)按金融存摺亦事關個人財產權益之保障，其專有性甚高，除
    非本人或與本人親密關係者，難認有何理由可自由流通使用
    該存摺，一般人均有妥為保管及防止他人任意使用之認識，
    且該等專有物品如落入不明人士手中，而未加以闡明正常用
    途，極易被利用為與財產犯罪有關之犯罪工具，此為一般人
    依通常生活認知所易於體察之常識，而有犯罪意圖者，非有
    正當理由，竟徵求他人提供帳戶，客觀上可預見其目的，係
    供為某筆資金之存入後再行領出之用，且該筆資金之存入及
    提領過程係有意隱瞞其流程及行為人身分曝光之用意，一般
    人本於一般認知能力均易於瞭解（最高法院93年度臺上字第
    31號判決參照），是金融存摺及金融卡因其高度專有性，倘
    有不明之金錢來源，甚而攸關個人法律上之責任，除非本人
    、與本人具有信賴關係或其他特殊原因，難認有何流通使用
    之可能；縱使特殊情況偶有交付他人使用之需，亦必然深入
    瞭解用途及合理性後，再行提供以使用，方符常情。被告為
    41歲之成年人，高中畢業後已有十餘年之工作經歷，期間從
    無公司要求提供金融機構之金融卡及密碼，業經被告供述無
    訛（見偵卷第4 頁、第24頁），堪認被告並非無社會經驗之
    人，詎被告竟仍將其金融卡及密碼等物交付予素不相識之人
    ，則使用系爭帳戶資料作為不法侵害他人財產權益使用之結
    果，應係被告所能預見且不違反其之意思。是雖卷內事證並
    無積極證據證明被告知悉該詐欺正犯將如何犯罪，而無法認
    定被告有與該犯罪集團實施詐欺取財犯行之共同犯意聯絡，
    惟被告既對金融帳戶交付他人使用，可能遭持以從事財產犯
    罪有所認知，自有幫助他人犯詐欺取財罪之不確定犯罪故意
    甚明。綜上，本件事證明確，被告犯行洵堪認定，應依法論
    科。
三、核被告所為，係犯刑法第30條第1 項、第339 條第1 項詐欺
    取財罪之幫助犯。被告係對正犯資以助力，但未參與犯罪行
    為之實施，為幫助犯，應依刑法第30條第2 項之規定減輕其
    刑。爰審酌被告提供帳戶資料予他人使用，所為已影響社會
    正常交易安全，增加被害人尋求救濟之困難，並使犯罪之追
    查趨於複雜，對於社會金融秩序之危害非輕，惟犯本案前，
    並無前科，有臺灣高等法院被告前案紀錄表在卷可佐，係因
    一時失慮，致罹刑章，及其品行、犯罪之動機、目的、手段
    、所生危害及犯後態度等一切情狀，量處如主文所示之刑，
    並諭知易科罰金之折算標準。
據上論斷，應依刑事訴訟法第299 條第1 項前段，刑法第339 條
第1 項、第30條第1 項前段、第2 項、第41條第1 項前段，刑法
施行法第1 條之1 第1 項，判決如主文。
本案經檢察官葉乃瑋到庭執行職務。
中    華    民    國    99    年    10    月    27    日
                  刑事第三庭審判長法  官  王梅英
                                  法  官  楊皓清
                                  法  官  蘇怡文
以上正本證明與原本無異。
如不服本判決應於收受判決後10日內向本院提出上訴書狀，並應
應敘述具體理由。其未敘述上訴理由者，應於上訴期間屆滿後20
日內向本院補提理由書(均須按他造當事人之人數附繕本)「切勿
逕送上級法院」。
                                  書記官  林宗勳
中    華    民    國    99    年    10    月    27    日
所犯法條：
刑法第339條第1項
意圖為自己或第三人不法之所有，以詐術使人將本人或第三人之
物交付者，處 5 年以下有期徒刑、拘役或科或併科 1 千元以下
罰金。
以前項方法得財產上不法之利益或使第三人得之者，亦同。
前二項之未遂犯罰之。

司法院資訊處製作；財團法人民間司法改革基金會備份。
